臺灣嘉義地方法院刑事判決　　　　　　94年度交簡上字第34號
上　訴　人
即　被　告　甲○○
上列上訴人因業務過失致死案件，不服本院嘉義簡易庭中華民國
九十四年四月二十五日九十四年度朴交簡字第二六號第一審簡易
判決（聲請簡易判決處刑書案號：臺灣嘉義地方法院檢察署九十
四年度偵字第二一八二號）提起上訴，本院管轄之第二審合議庭
判決如下：
    主  文
原判決撤銷。
甲○○從事業務之人，因業務上之過失致人於死，處有期徒刑伍
月，如易科罰金，以參佰元折算壹日。緩刑貳年。
    事  實
一、甲○○係新瑞交通有限公司所僱用之司機，為從事駕駛業務
    之人，於民國九十四年三月七日上午，駕駛車牌號碼○七六
    —ＨＡ號營業用曳引車，沿嘉義縣朴子市○○路○段由西往
    東方向行駛，同日上午九時五十分許，途經該路與南通路三
    段交岔路口前之行人穿越道時，遇紅燈而停車等候，於燈光
    號誌轉為綠燈後，起駛欲通過上開路口，本應注意汽車行駛
    時，駕駛人應隨時注意車前狀況，隨時採取必要之安全措施
    ，且汽車行近行人穿越道前，應減速慢行，遇有行人穿越時
    ，無論有無交通警察指揮或號誌指示，均應暫停讓行人先行
    通過，而依當時天候晴、日間有自然光線、路面乾燥無缺陷
    、無障礙物等情形，於客觀上並無不能注意情事，竟疏未注
    意車前狀況，適有行人蔡淑賢牽著腳踏車沿南通路三段由南
    往北方向走出後，違反號誌管制闖紅燈正行走於四維路二段
    之行人穿越道上，甲○○未暫停禮讓蔡淑賢先行通過即貿然
    前行，而將蔡淑賢撞擊倒地，受有雙側連枷胸（多條肋骨塌
    陷性骨折）、雙側創傷性氣血胸併皮下氣腫等傷害，經送醫
    急救後延至同日上午十一時十五分許不治死亡。甲○○於肇
    事後，在偵查機關尚不知何人為犯罪嫌疑人時，立即向警方
    報案，主動向前來處理之警員陳峰文表示為其駕車肇事，而
    自首接受裁判。
二、案經甲○○自首及被害人蔡淑賢之子乙○○訴由嘉義縣警察
    局朴子分局報告臺灣嘉義地方法院檢察署檢察官相驗後自動
    檢舉偵查而聲請簡易判決處刑。
    理  由
一、訊據被告甲○○雖對於上揭時間，駕駛上開營業用曳引車，
    沿嘉義縣朴子市○○路○段由西往東方向行駛，途經該路與
    南通路三段交岔路口時，將被害人蔡淑賢撞擊倒地，致被害
    人傷重不治死亡等情供承不諱，惟矢口否認有何過失犯行，
    辯稱：案發當時其在四維路二段與南通路三段交岔路口遇紅
    燈而停車等候，於燈光號誌轉為綠燈後，起駛欲通過上開路
    口，被害人係沿南通路三段行走欲穿越四維路二段快車道，
    當時南通路三段北側之紅綠燈號誌故障，被害人疏未注意，
    未沿行人穿越道行走，即逕自牽著腳踏車穿越四維路二段，
    突然由被告車前右方竄出，以被告所駕車輛駕駛座距離地面
    高度，被告實猝不及防，其並無過失云云。惟查：
  (一)上開事實，業據被害人蔡淑賢之子乙○○於警詢指訴綦明（
    見相驗卷第一一、一二頁），並有道路交通事故現場圖（見
    本院卷第六一頁）、道路交通事故調查報告表(一)(二)（見相驗
    卷第四、五頁）、現場照片（見相驗卷第二○至二六頁、本
    院卷第六二頁）在卷可參。而被害人因本件車禍受有雙側連
    枷胸（多條肋骨塌陷性骨折）、雙側創傷性氣血胸併皮下氣
    腫等傷害，經送醫急救後延至同日上午十一時十五分許不治
    死亡等情，亦經臺灣嘉義地方法院檢察署檢察官督同檢驗員
    相驗屬實，製有相驗筆錄（見相驗卷第二七頁）、驗斷書（
    見相驗卷第三一至四一頁）及相驗屍體證明書（見相驗卷第
    三○頁）在卷足憑，並有財團法人長庚紀念醫院嘉義分院診
    斷證明書（見相驗卷第一七頁）在卷可參。
  (二)按汽車行駛時，駕駛人應注意車前狀況及兩車併行之間隔，
    並隨時採取必要之安全措施；汽車行近行人穿越道前，應減
    速慢行，遇有行人穿越時，無論有無交通警察指揮或號誌指
    示，均應暫停讓行人先行通過，交通安全規則第九十四條第
    三項及第一百零三條分別定有明文。被告駕車行經該處自應
    注意上開規定，依前揭道路交通事故調查報告表(一)之記載，
    肇事當時天候晴、日間有自然光線、路面乾燥無缺陷、無障
    礙物，並無不能注意之情事。詎被告竟疏於注意，於通過該
    行人穿越道前並未先暫停讓被害人先行通過，即貿然直行。
    被告雖辯稱：被害人未沿行人穿越道行走，即逕自牽著腳踏
    車穿越四維路二段快車道云云，惟觀諸卷附被告所駕車輛照
    片（見相驗卷第二○頁）及道路交通事故現場圖（見本院卷
    第六一頁）顯示之保險桿下緣碰撞痕跡及被害人腳踏車之刮
    地痕起點位置，依被告所駕車輛車前保險桿下緣之碰撞痕跡
    足認有相當速度之撞擊力，因此腳踏車碰撞後應會往東側彈
    出或往前推後再倒地才產生刮地痕跡，因此刮地痕應非第一
    個撞擊點，且證人即案發當時在被告車輛左側車道之駕駛人
    丙○○於警詢時稱：「（你有無親眼目睹當時發生情形請詳
    述之？）我當時駕駛自小客車，沿四維路二段與南通路三段
    的路口停等紅燈，當時我車在內車道，而我車道轉換為綠燈
    時，親眼目睹突然有位老太太牽著腳踏車出現在砂石車前車
    頭下方，我突然聽到老太太喊一聲，就見到車子開動將老太
    太輾過去‧‧‧」（見相驗卷第九、一○頁），於本院證稱
    ：「（你停在停止線前面或後面？）我停在停止線的後面，
    被告的車子停在停止線後面比我稍微後面一點點」「（你第
    一眼看到被害人時，該處號誌為何？）我已經看到綠燈，車
    子要開始啟動，車子還沒有動」「（被害人從何方向出現？
    ）她從砂石車的右邊牽著腳踏車跑過來」（見本院卷第四七
    頁），足見被害人當時確係沿南通路三段由南往北方向走出
    後，違反號誌管制闖紅燈正行走於四維路二段之行人穿越道
    上。被告另辯稱：被害人突然由被告車前右方竄出，以被告
    所駕車輛駕駛座距離地面高度，被告實猝不及防，其並無過
    失云云，然本院於九十四年七月十九日至現場勘驗時，被告
    借得一台砂石連結車，該車車頭從地面至玻璃高度約一百七
    十五公分，法官登上駕駛座，觀看左右兩方，被告站於靠近
    車頭前方行走，並無死角，也無任何無法察看或察覺狀況等
    情，有勘驗筆錄及照片附卷可稽（見本院卷第三二、三八頁
    ），況被害人穿越四維路二段時，證人丙○○所駕車輛停在
    內側車道停等紅燈之視距相較於被告所駕車輛停在外側車道
    之視距遠，且以車輛高度而言，被告所駕車輛由高處往右看
    之視距亦優於停在內側車道之證人丙○○所駕車輛，然證人
    丙○○於起步時能看見被害人，而被告卻未能看見被害人，
    顯見被告起步時，未注意行人穿越道上之行人動態。是被告
    於燈光號誌轉為綠燈後，起駛欲通過上開路口前，並未暫停
    讓被害人先行通過，即貿然直行，因而肇事，被告對於本件
    車禍之發生，確有過失。況本件經送臺灣省嘉雲區車輛行車
    事故鑑定委員會鑑定結果，亦認：被告駕駛營業曳引車，行
    經行人穿越道未減速慢行，讓行人穿越道上之行人先行，為
    肇事主因，被害人牽腳踏車，未依號誌指示，穿越行人穿越
    道，為肇事次因，有臺灣省嘉雲區車輛行車事故鑑定委員會
    九十四年九月二十九日嘉雲鑑字第○九四五八○四六四號函
    （見本院卷第七五至七頁）在卷可參。又被害人因本件車禍
    而死亡，被告之過失行為，與被害人之死亡結果間，顯具有
    相當因果關係。雖被害人同有未依號誌指示，穿越行人穿越
    道之過失，仍無法解免被告過失之責。
  (三)綜上所述，本件事證明確，被告所辯無非事後卸責之詞，尚
    無足採，其過失傷害犯行堪以認定。
二、被告係新瑞交通有限公司所僱用之司機，為從事駕駛業務之
    人，核其所為，係犯刑法第二百七十六條第二項之業務過失
    致人於死罪。被告係汽車駕駛人，其行經行人穿越道不依規
    定讓行人優先通行，因而致人死亡，依法應負刑事責任，應
    依道路交通管理處罰條例第八十六條第一項規定加重其刑。
    另被告於本件車禍肇事後，在偵查機關尚不知何人為犯罪嫌
    疑人時，立即向警方報案，主動向前來處理之警員陳峰文表
    示為其駕車肇事，業據被告陳述在卷，並經證人陳峰文到庭
    證述無訛，復有嘉義縣警察局道路交通事故肇事人自首情形
    紀錄表（見相驗卷第一九頁）在卷足憑，參以被告事後並未
    逃避偵審之事實，應認本件被告合於自首之要件，應依刑法
    第六十二條前段之規定減輕其刑，並依法先加後減之。原審
    認被告所犯罪證明確，予以論罪科刑，固非無見，惟本件事
    故之發生，被告固係屬肇事主因，被害人亦同有未依號誌指
    示，穿越行人穿越道之過失，且被告係汽車駕駛人，其行經
    行人穿越道不依規定讓行人優先通行，因而致人受傷，依法
    應負刑事責任，依道路交通管理處罰條例第八十六條第一項
    規定，應加重其刑至二分之一，原審未斟酌被害人亦有過失
    ，且未依道路交通管理處罰條例第八十六條第一項規定加重
    其刑，稍有未洽。被告認自己並無過失而提起上訴，並無理
    由，惟原判決既有如前可議之處，自屬無可維持，應由本院
    將原判決予以撤銷改判。爰審酌被告係國中畢業之智識程度
    ，其就本次車禍之過失程度，造成被害人死亡之結果，被害
    人就本件車禍本身亦有過失，及被告已賠償被害人家屬之犯
    後態度等一切情狀，量處如主文所示之刑，並諭知易科罰金
    之折算標準。查被告前受有期徒刑以上刑之宣告，執行完畢
    後，五年內未曾受有期徒刑以上刑之宣告，有臺灣高等法院
    被告前案紀錄表在卷可參，肇事後於九十四年三月十五日與
    被害人家屬調解成立，已賠償被害人家屬新臺幣三百八十萬
    元，有嘉義縣朴子市調解委員會調解筆錄在卷足憑（見相驗
    卷第四七頁），經此起訴審判，當知所警惕，信無再犯之虞
    ，本院認為其所宣告之刑以暫不執行為適當，併諭知緩刑二
    年，以啟自新。
據上論斷，應依刑事訴訟法第四百五十五條之一第一項、第三項
、第三百六十九條第一項前段、第三百六十四條、第二百九十九
條第一項前段，刑法第二百七十六條第二項、第六十二條、第四
十一條第一項前段、第七十四條第二款，道路交通管理處罰條例
第八十六條第一項，罰金罰鍰提高標準條例第一條前段、第二條
，判決如主文。
中　　華　　民　　國　九十四　年　 十二 　月　二十一　日
                    交通法庭    審判長法  官  林世芬
                                      法  官  曾宏揚
                                      法  官  鄭雅文
以上正本證明與原本無異
本判決不得上訴
中　　華　　民　　國　九十四　年　 十二 　月　二十一　日
                        　          　書記官　鄭翔元
附錄論罪科刑法條：
刑法第二百七十六條第二項
從事業務之人，因業務上之過失犯前項之罪者，處 5 年以下有期
徒刑或拘役，得併科3千元以下罰金。
